高雄高等行政法院判決
                                     110年度交上字第69號
上  訴  人　范隆川
被 上訴 人  交通部公路總局嘉義區監理所

代　表　人　黃萬益
上列當事人間交通裁決事件，上訴人對於中華民國110年5月18日
臺灣嘉義地方法院109年度交字第94號行政訴訟判決，提起上訴
，本院判決如下：
    主  文
一、上訴駁回。
二、上訴審訴訟費用新臺幣750元由上訴人負擔。
    理  由
一、爭訟概要：
    上訴人於民國109年11月4日13時40分許騎乘車牌號碼000-00
    0號普通重型機車（下稱系爭機車），行經嘉義市民權路與
    啟明路口（下稱系爭路口）時，因有「由東向西違規闖越民
    權路口之紅燈號誌、再右轉進入啟明路待轉區北向南行駛」
    之交通違規行為，經嘉義市政府警察局第二分局（下稱舉發
    機關）公園派出所員警當場攔查後開立舉發違反道路交通管
    理事件通知單（下稱舉發通知單），依違反道路交通管理處
    罰條例（下稱處罰條例）第53條第2項紅燈右轉之規定予以
    舉發，應到案日期為109年12月4日前。嗣上訴人於應到案日
    期前之109年11月9日向被上訴人提出陳述，經被上訴人審酌
    相關事證，認上訴人上述違規行為係「駕車行經有燈光號誌
    管制之交岔路口闖紅燈」，遂依處罰條例第53條第1項、第
    63條第1項第3款（原處分漏載第3款）規定，以109年11月30
    日嘉監義裁字第76-L02369076號裁決書（下稱原處分）處上
    訴人罰鍰新臺幣（下同）1,800元，並記違規點數3點。上訴
    人不服，提起行政訴訟，經原審法院109年度交字第94號行
    政訴訟判決（下稱原判決）駁回，上訴人猶未甘服，遂提起
    本件上訴。
二、上訴人起訴主張及訴之聲明、被上訴人於原審之答辯及聲明
    、原判決理由，均引用原判決書所載。
三、上訴意旨略以：
  ㈠依交通部82年3月27日研商闖紅燈認定標準會議紀錄略以：
    有關「闖紅燈」行為之認定，車輛面對圓形紅燈表示禁止通
    行，不得超越停止線或進入路口。若據此認定超越停止線即
    為闖紅燈……。本案被上訴人提供之違規採證光碟，全無民
    權路(東向西)東側面向路口車輛往來穿越停止線畫面，故看
    不到車輛有無闖紅燈超越停止線違規行為。原判決依據證人
    證述及被上訴人答辯陳述予以判斷上訴人有闖紅燈，均無完
    整事實根據，似有睜眼說瞎話之嫌。
  ㈡證人王義進所站位置僅能看到啟明路由南向北觀看到之正面
    範圍，無法看到民權路東側路口停止線現況，故事實是無法
    看到上訴人騎乘機車通過民權路東側停止線闖紅燈之違規行
    為。路口有無闖紅燈違規行為，其認定不是單以啟明路南北
    側之紅綠燈號誌為綠燈時，路口東側民權路車輛，即應認定
    為闖紅燈違規行為，因該規定所規範之法律構成要件有二：
    (1)必需經過之民權路路口為紅燈，(2)必需認定有無於紅燈
    時穿越民權路東側停止線進入路口範圍，但本案被上訴人提
    供採證錄影光碟，是看不到民權路東側路口停止線、人行斑
    馬線、與部份待轉區等路口區域，故實屬構成要件不足，被
    上訴人裁定上訴人闖紅燈違規行為應屬無效裁處。
  ㈢上訴人現場與警員對話：「我沒有注意到那一些，反正我就
    是這樣過來」，這句話在前後均有提出該民權路是綠燈通過
    ，錄影內容與譯文內容已有詳述，據此已表明上訴人無違規
    闖紅燈之事實。且若以現有可看到採證影片推算，亦可證明
    無闖紅燈違規行為。本案被上訴人裁處認定「上訴人係直行
    至啟明路待轉區，未有右轉」，上訴人無意見；但被上訴人
    認上訴人「由民權路東往西行駛，面對紅燈號誌穿越停止線
    」，舉證不足，原處分已嚴重違反行政程序法第5條行政行
    為內容應明確性。原判決認定事實有違明確性原則與違反處
    罰條例第53條之舉證事實不足以判定上訴人有穿越停止線違
    規闖紅燈行為，應予廢棄等語。
四、本院經核原判決駁回上訴人於原審之訴，尚無違誤，茲就上
    訴意旨論述如下：
  ㈠應適用法令：
    處罰條例
  ⑴第53條第1項：「汽車駕駛人，行經有燈光號誌管制之交岔
    路口闖紅燈者，處1,800元以上5,400元以下罰鍰。」
  ⑵第63條第1項第3款：「汽車駕駛人有下列各款所列條款之一
    者，除依原條款處罰鍰外，並予記點：……三、有第43條、
    第53條或第53條之1情形之一者，各記違規點數3點。」
  ㈡得心證理由：
  1.按證據資料如何判斷，為證據評價問題，其證明力如何，是
    否足以證明待證之事實，乃應由事實審法院斟酌全辯論意旨
    及調查證據之結果，依論理及經驗法則判斷事實之真偽；苟
    其判斷無違反證據、經驗及論理法則等違法情事，即非法所
    不許。換言之，如事實審法院之判斷並無上開違反證據、經
    驗及論理法則之情事，其證據之取捨與事實之認定，縱與當
    事人所希冀者不同，亦不得謂為原判決有違背法令之情形。
  2.經查，上訴人於本件之行向，係騎乘系爭機車「由民權路東
    向西直行進入系爭路口，至啟明路待轉區後北向南行駛」，
    並非右轉啟明路乙節，為原審依法確定之事實，且為上訴人
    所不爭執，自得採為裁判之基礎。原判決綜合審酌採證影像
    擷錄照片5張、舉發機關109年11月23日嘉市警二交字第1090
    501065號函、被告109年11月24日嘉監義站字第1090311606
    號函、舉發通知單、交通違規陳述單、送達證書、原處分、
    系爭路口照片、路徑示意圖，及證人王義進即當場攔停舉發
    警員於原審審理中之證詞，復經原審勘驗採證光碟影像內容
    ，再者，上開違規日期即109年11月4日下午1時至2時許，系
    爭路口之紅綠燈號誌運作正常，並無異常或故障維修通報紀
    錄，亦經嘉義市政府110年4月8日府交工字第1102302732號
    函覆明確，是系爭機車自民權路東向西直行穿越系爭路口時
    ，啟明路（南北向）之號誌為綠燈，民權路（東西向）之號
    誌即為紅燈，並斟酌全辯論意旨及調查證據評價形成裁判基
    礎之心證，認定上訴人騎乘系爭機車於上述時、地，由民權
    路東向西駛入系爭路口時，確有闖紅燈之交通違規行為，核
    與卷內證據相符，無違於經驗法則、論理法則。原判決據以
    認定被上訴人依處罰條例第53條第1項及第63條第1項第3款
    規定，以原處分裁處上訴人罰鍰1,800元，並記違規點數3點
    ，適法有據，予以維持，於法自無違誤。上訴人上訴意旨，
    無非係重申其於起訴時已主張而為原審所不採之理由，或以
    其個人主觀見解，就原審所為論斷泛為指摘，惟依前揭說明
    ，縱原審證據之取捨與上訴人所希冀者不同，致其事實之認
    定異於上訴人之主張，仍不得謂為原判決有違背法令之情形
    ，是上訴人前開主張，均無可採。
  3.綜上所述，原判決將原處分予以維持，而駁回上訴人在原審
    之訴，業已詳述其事實認定之依據及得心證之理由，並無判
    決不適用法規或適用不當，及判決不備理由或理由矛盾之情
    事，自應予以維持。上訴意旨仍執前詞指摘原判決違背法令
    ，求予廢棄，為無理由，應予駁回。
  ㈢上訴審訴訟費用750元（上訴裁判費）應由上訴人負擔。
五、結論：上訴無理由。
中　　華　　民　　國　　110　 年　　10　　月　　25　　日
             高雄高等行政法院第二庭
                         審判長法官　李　協　明
                               法官　廖　建　彥
                               法官　林　韋　岑
以上正本係照原本作成。
不得上訴。
中　　華　　民　　國　　110　 年　　10　　月　　25　　日

                             書記官  陳  嬿  如